最高法院刑事判決　　　　　　　　　　　　　　　　八十八年度台上字第三三九號
　　上　 訴　 人　台灣高等法院台南分院檢察署檢察官
　　上訴人即被告　甲○○
　　　　　　　　　丙○○
　　被　　　　告　乙○○
右上訴人等因被告乙○○等違反毒品危害防制條例案件，不服台灣高等法院台南分院
中華民國八十七年九月三十日第二審更審判決（八十七年度上更(一)字第一九二號，起
訴案號：台灣嘉義地方法院檢察署八十六年度偵字第一七八一、一八四○號），提起
上訴，本院判決如左：
    主  文
原判決撤銷，發回台灣高等法院台南分院。
    理  由
本件原判決認定上訴人即被告甲○○、蔡高銳與詹明興、詹金城（二人尚在追緝中）
等四人，共同基於意圖營利之概括犯意，被告乙○○基於幫助販賣之犯意，分別於民
國（下同）八十五年十二月間，該四人推由詹明興在泰國，向當地不詳姓名之人，以
每兩新台幣（下同）一萬五千元之價格，購得重四兩毒品海洛因，匿塞於螃蟹腳，並
交由上訴人甲○○於同年十二月五日自泰國搭機由桃園中正機場夾帶而私運入境後，
於同年月十三日將毒品海洛因交與詹金城，二人並共同住於嘉義市○○路三七○巷十
九號居住，並由詹金城在嘉義市北興國中前，以每兩十二萬元之價格，販賣一兩重予
綽號「漏屎」圖利。約一星期後，上訴人甲○○、詹金城二人再遷租住於嘉義市○○
路二六一之一號甲棟四樓三，以避免為警查獲，並將未售出之毒品海洛因三兩藏置該
處。上訴人甲○○與詹金城又於八十五年底，將未販售之三兩重海洛因與詹金城共同
攜往嘉義縣民雄鄉平和村十五之二號上訴人甲○○前經營木材工廠藏置，上訴人甲○
○再與詹金城二人分別於八十六年一月二日、四日出境，前往泰國，並於同年一月二
十三日在泰國曼谷沙和得大廈二一○七室，與詹明興、及上訴人丙○○等人會合，並
商討如何夾帶毒品入境販售，而先由上訴人丙○○於泰國交給上訴人甲○○0000
00000呼叫器之號碼，囑上訴人甲○○回國後，將毒品交與持機之人。上訴人甲
○○於同年一月二十三日返國後，因與持機人無法搭線，上訴人丙○○遂於泰國另電
囑被告乙○○向上訴人甲○○取貨，被告乙○○明知毒品係預供販賣，乃基於幫助之
意，於同年一月底與上訴人甲○○聯絡後，於嘉義縣民雄鄉○○路三條崙ＫＴＶ附近
，依上訴人丙○○之吩咐，向上訴人甲○○取得該三兩重之海洛因，而將該毒品海洛
因，帶至嘉義縣竹崎鄉○○村○○路一五八號藏匿，並按上訴人丙○○囑託，於翌日
轉交予上訴人丙○○指定之人，再由該指定人將毒品於上訴人丙○○回國後轉與丙○
○，仍以每兩十二萬元販售予不特定之不知姓名人圖利。上訴人甲○○復於八十六年
二月五日再出境至泰國與詹明興、詹金城會合後，仍以同一方式，於同年月二十七日
由上訴人甲○○夾帶毒品海洛因（驗餘淨重七二‧五八公克），及列屬醫療及科學上
使用之化學合成類麻醉藥品之美沙酮（又稱美沙冬）二瓶，由桃園中正機場私運入境
，並欲將該毒品海洛因及美沙酮交與上訴人丙○○販賣，嗣上訴人甲○○與上訴人丙
○○（當時住高雄市佶莉大飯店一三一一室）聯繫後，上訴人丙○○乃電請被告乙○
○幫助向上訴人甲○○拿取海洛因及美沙酮銷售，上訴人甲○○復與被告乙○○取得
聯絡，約於八十六年三月一日晚上十一時三十分許，在嘉義市○○○路、與忠孝路口
接洽交貨事宜，被告乙○○再依囑赴約，惟經警監聽得知，前往現場埋伏守候，迨二
人出現進行交談，即為警方上前盤查，而二人見狀企圖逃逸，經警當場捕獲，上訴人
甲○○始帶警至嘉義縣民雄鄉山中村牛斗山二三一號處，取出渠與丙○○、詹明興、
詹金城所有之海洛因一大包（驗餘淨重七二‧五八公克）、化學合成類麻醉藥品之美
沙酮二瓶、螃蟹腳一盒。上訴人丙○○則於八十六年三月四日凌晨五時四十五分許，
在高雄機場欲搭機出境時，為警捕獲等情，因而撤銷第一審關於上訴人甲○○、丙○
○販賣毒品部分及被告乙○○部分不當之科刑判決，改判仍處上訴人甲○○、丙○○
共同連續販賣毒品罪刑及被告乙○○幫助販賣毒品罪刑，固非無見。
惟查科刑判決所認定之事實，與其所採用之證據不相適合，即屬證據上之理由矛盾，
其判決當然違背法令。查原判決係依上訴人甲○○及被告乙○○之供述，認定上訴人
丙○○有共同販賣毒品之犯行，惟依上訴人甲○○及被告乙○○於警局初訊中之供述
，上訴人丙○○係到泰國後經被告乙○○之介紹始與詹明興、詹金城認識（見警卷第
十二頁、第二十二頁），而上訴人丙○○係於八十五年十二月九日始與被告乙○○同
往泰國，足見上訴人丙○○於八十五年十二月九日以前，似未與詹明興、詹金城認識
來往，乃原判決竟認定上訴人丙○○與詹明興等四人推由詹明興在泰國購得毒品後，
交由甲○○於同年十二月五日夾帶私運入境，即有未合。又該四兩毒品海洛因，私運
入境後，依甲○○在警局初訊中供稱：「……『漏屎』取走約一兩多的毒品，在該址
我與詹金城亦經常吸食海洛因毒品，二人在該址約一星期……」（見警卷第十三頁背
面），則上訴人甲○○將海洛因交與他人時，其重量似已不足三兩，乃原判決竟認定
上訴人丙○○輾轉取得三兩重之海洛因後仍以每兩十二萬元販售與不特定之人得款四
十八萬元，均有認定事實與其所採用之證據不相適合情形，自屬違背法令。次查上訴
人丙○○係經被告乙○○介紹而認識販毒集團詹明興及詹金城，已如前述，如果無誤
，則被告乙○○似已知道該集團之販毒行為於先，復又於返台後參與販賣毒品之分工
行為於後，則被告乙○○所為，究屬幫助犯或應成立共犯﹖即有詳加探究之必要；又
第一次走私入境之毒品海洛因如何販賣﹖每兩售價如何﹖原審未深入調查，遽認每兩
售十二萬元，四兩共售得四十八萬元，並據以宣告沒收，均有依法於審判期日應調查
之證據未予調查之違誤。上訴意旨，執以指摘原判決不當，非無理由，應認仍有發回
更審之原因。
據上論結，應依刑事訴訟法第三百九十七條、第四百零一條，判決如主文。
中      華      民      國    八十八    年      一      月    二十七    日
                              最高法院刑事第三庭
                                  審判長法官  莊  來  成
                                        法官  呂  潮  澤
                                        法官  謝  俊  雄
                                        法官  白  文  漳
                                        法官  蘇  振  堂
      右正本證明與原本無異
                                              書  記  官
中      華      民      國    八十八    年      二      月      一      日
